臺灣高等法院民事裁定　　　　　　　　 90年度上易字第186號
追加之訴原告　新品瓦斯安全設備股份有限公司
法　定代理人　蔡昆忠
訴　訟代理人　洪國棠
　　　　　　　葉瑞祺
追加之訴原告
兼訴訟代理人　丙○○
共　　　　同
訴　訟代理人　陳雲壤
　　　　　　　林賀麟
　　　　　　　林辰彥律師
上　列　一人
複　代　理人　黃淑怡律師
　　　　　　　張凱輝律師
追加之訴被告　經濟部標準檢驗局
　　　　　　　　　　　　設台北市○○路○段4號
兼法定代理人　林能中　　住同上.
上　列　一人
訴　訟代理人　李鳳翱律師
追加之訴被告　行政院公平交易委員會
兼法定代理人　丁○○　　住同上.
追加之訴被告　乙○○　　住同上.
　　　　　　　己○○　　住同上.
　　　　　　　甲○○　　住同上.
　　　　　　　戊○○　　住同上.
上列當事人間損害賠償事件，本院裁定如下：
    主  文
追加之訴及假執行之聲請均駁回。
追加之訴訴訟費用由追加之訴原告負擔。
    理  由
一、按在第二審為訴之變更或追加，非經他造同意，不得為之。
    但請求之基礎事實同一；訴訟標的對於數人必須合一確定時
    ，追加原非當事人之人為當事人者，不在此限，民事訴訟法
    第446條、第255條第1項第2款、第 5款定有明文，是請求之
    基礎事實同一者，上訴人雖得將原訴變更或追加他訴，無須
    得被上訴人同意，但所謂請求之基礎事實同一，係指變更或
    追加之訴與原訴之主要爭點有其共同性，各請求利益之主張
    在社會生活上可認為同一或關連，而就原請求之訴訟及證據
    資料，於審理繼續進行在相當程度範圍內具有同一性或一體
    性，得期待於後請求之審理予以利用，俾先後兩請求在同一
    程序得加以解決，避免重複審理，進而為統一解決紛爭者而
    言，並不包括當事人之追加，觀之民事訴訟法第255條第1項
    第 5款，該訴訟標的對於數人必須合一確定時，追加其原非
    當事人之人為當事人者無需他造同意之規定自明。蓋訴訟標
    的對於數人必須合一確定時，其基礎事實無不同一，如其基
    礎事實同一，包括追加當事人在內，則其追加逕適用該項規
    定，自無另為此項規定之必要，灼然可見。況在第二審追加
    原非當事人之人為他造當事人，涉及被追加者之審級利益，
    亦不能因原為他造當事人之人表示同意而認為合法（最高法
    院29年上字第1767號判例參照）。又民事訴訟法第255條第1
    項第 5款所謂訴訟標的對於數人必須合一確定，係指依法律
    之規定必須數人一同起訴或一同被訴，否則當事人之適格有
    欠缺，原告即因此不能得本案之勝訴判決者而言。關於連帶
    之債，債權人除得對債務人全體為請求外，亦得對債務人中
    之一人或數人為請求，其法律關係對全體債務人並非必須合
    一確定，故連帶之債之債權人追加連帶債務人為被告，並無
    該款規定之適用（最高法院90年度台抗字第 2號、91年度台
    抗字第 8號裁定意旨參照）。
二、本件追加之訴原告即上訴人於民國89年2月8日起訴請求被上
    訴人中華民國消費者文教基金會（下稱消基會）等十五人應
    負侵權行為損害賠償責任，經第一審判決後，追加之訴原告
    於92年 8月19日本院審理中追加經濟部標準檢驗局（下稱標
    準局）為被告，嗣於93年1月9日撤回被上訴人消基會等十五
    人上訴部分後，再追加林能中、行政院公平交易委員會、丁
    ○○、乙○○、己○○、甲○○、戊○○為被告，均係主張
    追加被告出席85年 1月18日、87年2月6日消基會舉辦之座談
    會，為共同侵權行為人，應負連帶賠償責任，有合一確定之
    必要等語。惟查，追加之訴原告原起訴事實為消基會於74年
    前後，公開推薦新品瓦斯防爆器為真品，明知其產製之瓦斯
    防爆器確能防爆，且曾於85年 1月18日舉辦「訪問買賣糾紛
    系列─瓦斯防爆器」座談會，竟於翌日散布不實消息，更於
    87年2月6日舉辦「訪問買賣招術探密大公開」記者會，不實
    指稱上訴人以防爆器行銷，侵害上訴人銷售利益，且妨害上
    訴人名譽。因消基會採董事制度，所有董事及代表人應依民
    法第 185條規定，負共同侵權行為賠償責任。核其主張之侵
    權行為事實乃消基會等人在85年 1月19日、87年2月6日發布
    不實消息，侵害其權利或利益；而其於本院追加之被告或為
    應消基會之邀參加座談會之單位，或為代表應邀單位出席之
    人員，非惟當事人不同，且追加被告單純參與會議行為，亦
    與消基會散布不實消息之行為態樣不同。再者追加之訴原告
    於上訴程序中向本院聲請命標準局提出參加85年 1月18日座
    談會時其所面交之資料，以證明其瓦斯防爆器確能防爆，消
    基會惡意攻訐其產製之產品，於標準局提出該資料後，僅因
    標準局未提出保存卷宗，本院亦不准許此部分證據之保全，
    即率而追加標準局為被告（見本院卷(二)第346至349、卷(三)第
    198 頁）；復於本院就標準局追加之訴部分準備程序終結後
    ，於94年2月2日追加其餘被告（見本院卷(五)第18、28至31頁
    ），延滯訴訟之終結，尚難謂其追加之新訴與民事訴訟法第
    255條第1項第2款、第5款規定之要件相符。何況其追加既未
    經原被上訴人同意，且追加被告標準局亦表示不同意訴之追
    加，從而本件追加之訴自屬於法不合。末按最高法院90年台
    抗字第 2號事件，其原訴係請求僱佣人中華電視股份有限公
    司報導不實應負侵權行為責任；追加之訴則為該不實報導係
    受僱人李四端主播所為，依民法第 188條規定，僱佣人亦應
    就受僱人之侵權行為負連帶賠償責任，因認兩訴基礎事實同
    一，要與本件情形不同，追加之訴原告援用該判決於本件，
    亦不足取，併予敘明。
三、據上論結，本件追加之訴為不合法，依民事訴訟法第95條、
    第78條、第85條第1項前段，裁定如主文。
中　　華　　民　　國　　94　　年　 　7　　月　　29  　日
                  民事第十一庭  審判長法　官  阮富枝
　　　　　　　　　　　      　　　　　法　官  黃豐澤
　　　　　　　　　　　      　　　　　法　官  林麗玲
正本係照原本作成。
追加之訴原告如不服本裁定，應於收受送達後10日內向本院提出
抗告狀，並應繳納抗告費新台幣１千元。
中　　華　　民　　國　　94　　年　　8 　　月　　1 　　日
　　　　　　　　　　　　　　　　　　　書記官  鄭淑昀
